【裁判字號】    99,易,1170
【裁判日期】    990729
【裁判案由】    竊盜
【裁判全文】
臺灣高雄地方法院刑事判決              99年度易字第1170號
公  訴  人  臺灣高雄地方法院檢察署檢察官
被      告  甲○○
上列被告因竊盜案件，經檢察官提起公訴（99年度偵字第12089
號），本院判決如下：
    主  文
甲○○犯竊盜未遂罪，處拘役肆拾日，如易科罰金，以新臺幣壹
仟元折算壹日。
    事  實
一、甲○○意圖為自己不法之所有，於民國99年4 月3 日10時50
    分許，騎乘車牌號碼XSU-410 重機車，行經高雄市○○區○○路「客家文化園區」第2 期新建工程工地圍籬旁，見該處
    有銓興營造有限公司（下稱銓興公司）所有之自來水白鐵管
    1 支（長3 公尺）、鷹架鐵製踏板1 面、模板支撐鐵管2 支
    等物，趁無人注意之際，徒手竊取上開自來水白鐵管1 支後
    ，正將竊得之物品凹折整理時，適為巡邏員警發現逮捕而未
    得逞，並扣得上開自來水白鐵管1 支（業經上開工程工地負
    責人乙○○領回），始悉上情。
二、案經高雄市政府警察局三民第一分局報請臺灣高雄地方法院
    檢察署檢察官偵查起訴。
    理  由
一、程序部分：
  (一)按被告以外之人於審判外之陳述，雖不符刑事訴訟法第159
    條之1 至第159 條之4 之規定，而經當事人於審判程序同意
    作為證據，法院審酌該言詞陳述或書面陳述作成時之情況，
    認為適當者，亦得為證據，刑事訴訟法第159 條之5第1項定
    有明文。本件檢察官、被告於本院審判程序時，就本判決所
    引用審判外之言詞或書面陳述，均明示同意有證據能力，本
    院審酌該具有傳聞證據性質之證據，其取得過程並無瑕疵，
    與待證事實具有關聯性，證明力非明顯過低，以之作為證據
    係屬適當，認俱得為證據。
  (二)卷附高雄市政府警察三民第一分局扣押筆錄，其證據目的及
    性質亦均非供述證據，自無傳聞法則規定之適用，雖被告爭
    執其為警查獲當時並未拿取鐵製踏板等物，然此乃屬證明力
    之問題。即具形式之證據能力者，始有實質之證明力價值判
    斷，而刑事訴訟法就證據之證明力，採自由心證主義，由法
    院於不違背經驗法則及論理法則之範疇，本於確信自由判斷
    。是被告主張上開書證無法證明其犯行，為法院判斷證據之
    證明力範疇，而非證據能力。
二、有罪部分：
    訊據被告固坦承於上揭時、地，撿拾銓興公司所有之自來水
    白鐵管1 支之事實，惟否認有何竊盜之犯行，辯稱：當天伊
    在公園上完廁所出來，看到工地圍籬旁有鐵管，撿起來要拿
    去變賣，就有警察過來，後來工地有人也說鐵管是廢料云云
    。經查：
  (一)被告於上揭時、地，取得銓興公司所有之自來水白鐵管1 支
    等節，固為被告所不否認，並經證人乙○○、員警丙○○分
    別於警詢、本院審理時證述明確，復有高雄市政府警察三民
    第一分局扣押筆錄1 份、贓物認領保管收據1 紙、現場照片
    4 張在卷可稽（警卷第7-10頁、第14-15 頁），是此部分事
    實，應堪認定。又被告徒手竊取銓興公司所有之自來水白鐵
    管1 支而未得逞乙情，業據證人即工程工地負責主任乙○○
    於警詢時陳稱：警方查獲之自來水白鐵管1 支原來是我公司
    所有之物品，這原本是放置在我負責「客家文化園區」工地
    內，工地設有圍籬，警方通知我到場時，圍籬有破壞情形，
    東西是放置在工地外的圍籬旁等語（警卷第3-4 頁），於本
    院審理時證稱：警察請我過去的時候，鐵管就在圍籬外面，
    當時有人在施工，我不清楚東西會不會拿來拿去，但該鐵管
    不是廢料，被告不能任意拿去變賣等語（本院卷第21頁），
    與證人即查獲員警丙○○於審理時證稱：因為工地附近常發
    生竊盜案件，我們才過去巡邏，剛好看到被告手拿1 支長鐵
    管在凹折，後面靠近圍籬處有一堆物品，前面有被告的機車
    ，機車上還沒有放東西，我就問被告東西的來源，他說是從
    後面一堆物品中撿來要拿去變賣，我表明是警察，請工地負
    責人員來查證，後來主任乙○○過來表示確實是他們所有的
    物品，不是不要的廢棄物等語（本院卷第22頁）互核大致相
    符。足認上開自來水白鐵管1 支乃客觀上具有經濟價值之物
    ，被告辯稱係廢料云云，顯非可採。又被告既在上開工地圍
    籬旁取得自來水白鐵管，可認知該鐵管應非無人持有或無主
    物；佐以，被告於偵訊時供承要將該鐵管拿去變賣等語（偵
    卷第6 頁），益徵其主觀上確有為自己不法所有之意圖甚明
    。至公訴人雖認被告已竊取上開自來水白鐵管1 支得手云云
    。惟按刑法上竊盜罪既遂未遂區分之標準，係採權力支配說
    ，即行為人將竊盜之客體，移入一己實力支配之下者為既遂
    ，若著手於竊盜，而尚未脫離他人之持有，或未移入一己實
    力支配之下者，則為未遂（最高法院84年度台上字第2256號
    號判決可參）。而本件被告既騎乘機車至上開地點，且該自
    來水白鐵管1 支正由被告拿取在手凹折整理中，尚未置放在
    被告所騎乘機車上，實難認該自來水白鐵管1 支已脫離他人
    之持有或移入其實力支配之下，故應認被告此部分係成立竊
    盜未遂罪。
  (二)另被告聲請傳喚偕同到庭證人陳耀庭以證明其並未竊取上開
    自來水白鐵管，而證人陳耀庭於審理雖稱：當天我剛好在運
    動，看到被告去廁所出來撿起物品，然後警察來了，我就離
    開等語（本院卷第25頁），然就有關被告如何請託其到庭作
    證、本件被告為員警查獲之地點及經過等相關問題所述均避
    重就輕，且員警丙○○亦表示查獲當日並未看到其他人在場
    等語（本院卷第27頁背面），是證人陳耀庭是否在場親見竊
    盜案件發生經過，實屬可疑，其證言之可信性極低，委無足
    採。本院認被告徒手竊取銓興公司所有之自來水白鐵管1 支
    未遂乙情，已詳述如前。本件事證明確，應依法論科。
二、核被告甲○○所為，係犯刑法第320 條第3 項、第1 項之竊
    盜未遂罪。被告已著手竊盜犯罪行為之實行，而未至竊得財
    物之結果，為未遂犯，爰依刑法第25條第2 項規定減輕其刑
    。又本案被告竊取自來水白鐵管1 支尚未得手，旋遭警發現
    逮捕，所犯為竊盜未遂罪，業如前述，公訴意旨認被告已竊
    得自來水白鐵管1 支，容有未洽，另行為既遂、未遂係屬犯
    罪狀態之不同，而非處罰之獨立規定，故本院亦無變更起訴
    法條之必要，附此敘明。爰審酌被告本可謀取正職以勞務換
    得財物，竟不思正途，圖以竊取他人財物變換現金花用之方
    式，著手竊取他人所有自來水白鐵管1 支，且被告前於97年
    間曾犯竊盜案件，經本院判處拘役40日，緩刑2 年，有其臺
    灣高等法院被告前案紀錄表1 份在卷可按，仍不思悔改，再
    犯本件犯行，且犯後猶未能坦承犯行，顯無悔過之意，惟念
    及被告著手竊取之財物價值非鉅，且為警查獲後已發還被害
    人，暨參酌被告本件犯罪手段、動機等一切情狀，量處如主
    文所示之刑，並諭知易科罰金之折算標準。
三、不另為無罪諭知部分：
  (一)公訴意旨另以：被告甲○○於99年4 月3 日10時50分許，騎
    乘車牌號碼XSU-410 重機車，行經高雄市○○區○○路「客
    家文化園區」第2 期新建工程工地圍籬旁，見該處有銓興公
    司所有之鷹架鐵製踏板1 面、模板支撐鐵管2 支等物，趁無
    人注意之際，在工地圍籬內，徒手竊取上開鷹架鐵製踏板1
    面、模板支撐鐵管2 支得手後，正將竊得之物品搬上其騎乘
    之重機車時，為警當場查獲，因認被告此部分涉有刑法第
    320 條第1 項之竊盜罪嫌等語。
  (二)公訴意旨認被告侵入工地圍籬內竊取踏板、支撐鐵管等物之
    竊盜罪嫌，無非係以證人乙○○、丙○○於警詢及審理中之
    證述為其論據。惟查：證人乙○○於警詢、審理中均證稱：
    警方通知我到場的時候，鷹架鐵製踏板1 面、模板支撐鐵管
    2 支等物均在工地外之圍籬旁，工地該處的圍籬是乙種活動
    式的圍籬，算是缺口，我沒有看到被告進入圍籬內等語（警
    卷第3-4 頁、本院卷第20-21 頁），證人丙○○亦證稱：被
    告當時拿1 支長鐵管，他說是在後面圍籬旁撿的，前面有被
    告的機車，機車上還沒有放東西，現場圍籬內有被告鞋子腳
    印，因相機沒電，我用手機拍照等語（本院卷第22-23 頁）
    ，並庭呈手機照片經本院閱覽後發還。則上開證人並未親見
    被告有進入工地圍籬內之事實，且該處圍籬係活動式圍籬、
    有缺口，要無從排除他人亦曾侵入圍籬內之可能性，縱證人
    丙○○稱圍籬內有被告之鞋印，然該鞋印既未經客觀實際比
    對，難單憑證人主觀目測遽以推斷為被告所留下之鞋印，故
    此部分尚無確切證據足證被告有進入工地圍籬內。從而，被
    告否認其曾進入工地內等語，即非不足採信，公訴人所指被
    告侵入工地圍籬內竊盜等情，尚乏確切證據足證。再者，上
    開鷹架鐵製踏板1 面、模板支撐鐵管2 支等物仍置放在工地
    圍籬旁，被告既尚未將之移置機車上或拿取在手，實難認其
    已將該等物品移入其實力支配之下或著手於竊盜犯行。從而
    ，被告於上揭時、地所竊取之物品，應不包括鷹架鐵製踏板
    1 面、模板支撐鐵管2 支之事實，堪予認定。本件公訴人所
    指被告甲○○除竊取上開自來水白鐵管1 支有罪部分外，其
    竊取鷹架鐵製踏板1 面、模板支撐鐵管2 支之事實，因上開
    證人之證述，尚不足使本院達於通常一般之人均不致有所懷
    疑，而得確信被告有此部分竊盜之犯行，致使無從形成有罪
    之確信，則依罪證有疑利於被告之證據法則，即不得遽為不
    利被告之認定。此外，本院復查卷內並無其他積極證據足認
    被告有公訴人所指之上述犯行，自不得以刑法第320 條第1
    項之竊盜罪相繩。惟公訴意旨認此部分倘成立犯罪，與上開
    有罪部分事實，具有事實上一罪之關係，爰不另為無罪之諭
    知。
據上論斷，應依刑事訴訟法第299 條第1 項前段，刑法第320 條
第1 項、第3 項、第25條第2 項、第41條第1 項前段，刑法施行
法第1 條之1 ，判決如主文。
本案經檢察官黃子宜到庭執行職務。
中    華    民    國    99    年    7     月    29    日
                  刑事第十二庭  審判長法  官  黃建榮
                                      法  官  林勳煜
                                      法  官  王品惠
以上正本證明與原本無異。
如不服本判決應於收受判決後10日內向本院提出上訴書狀，並應
敘述具體理由。其未敘述上訴理由者，應於上訴期間屆滿後20日
內向本院補提理由書(均須按他造當事人之人數附繕本)「切勿逕
送上級法院」。
中    華    民    國    99    年    7     月    29    日
                                      書記官  李文廣
附錄本判決論罪法條
中華民國刑法第320條
（普通竊盜罪、竊佔罪）
意圖為自己或第三人不法之所有，而竊取他人之動產者，為竊盜
罪，處5 年以下有期徒刑、拘役或5 百元以下罰金。
意圖為自己或第三人不法之利益，而竊佔他人之不動產者，依前
項之規定處斷。
前二項之未遂犯罰之。

司法院資訊處製作；財團法人民間司法改革基金會備份。
